【裁判字號】    99,重訴,363
【裁判日期】    991019
【裁判案由】    損害賠償
【裁判全文】
臺灣臺北地方法院民事判決             99年度重訴字第363號
原      告  美華影音科技股份有限公司
法定代理人  林嘉愷
訴訟代理人  林宇文律師
複  代理人  張漢榮律師
被      告  友善的狗國際音樂出版股份有限公司
法定代理人  沈光遠
訴訟代理人  陳鎮宏律師
上列當事人間損害賠償事件，本院於中華民國99年10月5 日言詞
辯論終結，判決如下：
    主      文
被告應給付原告新台幣壹仟零肆拾貳萬捌仟元，及自民國九十九
年二月二十四日起至清償日止，按年息百分之五計算之利息。
訴訟費用由被告負擔。
本判決於原告以新台幣佰肆拾柒萬柒仟元為被告供擔保後，得
假執行，但被告如以新台幣壹仟零肆拾貳萬捌仟元為原告預供擔
保，得免為假執行。
    事實及理由
一原告主張：原告於民國89年5 月26日，與訴外人友善的狗股份
  有限公司（下稱友善的狗公司）簽訂合約書，約定由原告獨家
  發行友善的狗公司新歌專輯歌曲之單曲伴唱帶，並專屬授權原
  告電腦點歌伴唱系統使用，在台、澎、金、馬地區獨家代理發
  行，友善的狗公司自89年8月1日起至91年3 月31日止，應交付
  原告九張專輯，原告則給付友善的狗公司新台幣（下同）2256
  萬元權利金。詎友善的狗公司於期限屆至未依約完全履行，為
  解決前揭債務，於92年間邀同被告與原告另行簽訂協議書，約
  定友善的狗公司已交付原告歌曲作價613萬2千元，所積欠1642
  萬8千元由被告開立面額共600萬元支票予原告兌領，其餘1042
  萬8千元由被告交付原告12支專輯單曲MTV，惟被告迄今未交付
  任何專輯單曲MTV，原告於97年12月18日，催告被告交付MTV，
  被告竟回函表示拒絕給付，依民法第101條第1項規定，被告故
  意使條件不成就構成給付不能，應依民法第226條規定應賠償1
  042萬8千元。另原告於98年2月10日，催告被告於7日訂出履約
  期間，否則即應於14日內履行協議書，惟未獲置理，被告已陷
  於給付遲延，且縱被告提出給付，對原告已無利益，依民法第
  232條規定，被告應賠償原告1042萬8千元等語。並聲明：(一)被
  告應給付原告1042萬8 千元，及自起訴狀繕本送達翌日起至清
  償日止，按年息5%計算之利息。(二)願供擔保，請准宣告假執行
  。
二被告則以：系爭協議書並未約定被告交付12支MTV 之期限，且
  須待被告發行新的MTV 以後始須交付，惟自簽訂系爭協議書後
  ，被告並未發生任何音樂專輯。況兩造約定係附有條件，而非
  附有期限，條件既尚未成就，原告不得請求被告給付，被告亦
  無原告主張經催告仍不履行之情事，被告亦無所謂故意不使交
  付MTV 之條件成就及預示拒絕給付之情事。另原告並未提出任
  何證據證明其所謂之損害，原告之訴為無理由等語，資為抗辯
  。並聲明：(一)原告之訴駁回。(二)如受不利判決，願供擔保請准
  宣告免為假執行。
三兩造不爭執之事實：
(一)原告於89年5 月26日，與友善的狗公司簽訂合約書，約定由原
  告獨家發行友善的狗公司新歌專輯歌曲之單曲伴唱帶，並專屬
  授權原告電腦點歌伴唱系統使用，友善的狗公司自89年8月1日
  起至91年3 月31日止，應交付原告九張專輯，原告則支付友善
  的狗公司2256萬元權利金，為兩造所不爭執，有合約書在卷可
  稽。
(二)友善的狗公司因期限屆至未依約完全履行，於92年間邀同被告
  與原告另行簽訂協議書，約定友善的狗公司已交付原告歌曲作
  價613萬2千元，所積欠1642萬8千元由被告開立面額共600萬元
  支票予原告，其餘1042萬8千元由被告交付原告12支專輯單曲M
  TV，為兩造所不爭執，有協議書在卷足憑。
(三)被告自簽訂協議書後，迄今未交付任何專輯單曲MTV ，亦為兩
  造所不爭執。
四兩造爭執之爭點：
  本件兩造爭執之爭點，在於(一)被告是否構成給付遲延？(二)被告
  是否構成給付不能？
(一)有關給付遲延部分：
1.按給付無確定期限者，債務人於債權人得請求給付時，經其催
  告而未為給付，自受催告時起，負遲延責任。前項催告定有期
  限者，債務人自期限屆滿時起負遲延責任。民法第229條第2項
  前段、第3項定有明文。
2.查系爭協議書第1條第3款、第2 條分別約定，友善的狗公司尚
  有1642萬8 千元權利金尚未扣抵完畢。兩造與友善的狗公司同
  意清償方式更改如下，被告同意開立面額共600 萬元支票予原
  告兌現。被告另同意交付原告12支專輯單曲MTV ，但非前三波
  主打歌之單曲。有協議書在卷可稽。是依此約定，被告除應交
  付面額共600 萬元支票予被告兌現外，另應交付原告12支專輯
  單曲MTV 供原告製作伴唱帶，依前揭規定，被告交付12支專輯
  單曲MTV之義務，係屬未定給付期限之債務，則原告主張其於9
  8年1月12日，以台北民權郵局第27號存證信函，催告被告於一
  個月內履行契約，因被告未履約，再於98年2 月10日，以台北
  民權郵局第169 號存證信函，催告被告於14日內履行協議，此
  有該存證信函、收件回執在卷足證（見本院卷第18至20頁、第
  23、24頁），是原告主張被告已陷於給付遲延，自符合前揭規
  定。
3.次按遲延後之給付，於債權人無利益者，債權人得拒絕其給付
  ，並得請求賠償因不履行而生之損害。民法第232 條亦定有明
  文。次查，友善的狗公司與被告之法定代理人均為沈光遠，此
  有合約書、協議書、公司登記資料在卷可稽。依友善的狗公司
  與原告間合約書約定，原告支付友善的狗公司2256萬元權利金
  ，友善的狗公司自89年8月1日起至91年3 月31日止，應交付原
  告九張專輯，以供原告製作單曲伴唱帶，惟因友善的狗公司僅
  交付原告三張單曲MTV ，嗣友善的狗公司與被告、原告三方另
  行簽訂系爭協議書，除被告應給付原告600 萬元外，被告應交
  付原告12支專輯單曲MTV ，已如前述。然因被告未交付專輯單
  曲MTV 予原告，原告曾催告被告履約，被告回稱：協議書並不
  當然為當事人間之全部合意，原告有無另行要求補上12支專輯
  單曲MTV 乙事，自有相關人證可稽，筆墨之爭並無意義，原告
  如欲解除三方協議書，被告願考慮合意解除，原告需退還被告
  先前代償600萬元等語，有被告98年1月17日97年得字第0468號
  律師函在卷可證（見本院卷第14頁）。可知被告否認其依系爭
  三方協議書所約定交付原告12支專輯單曲MTV 之義務。且原告
  依系爭合約書、協議書取得專輯單曲MTV 係為製作單曲伴唱帶
  ，獨家授權在台、澎、金、馬地區原告電腦點歌伴唱系統使用
  ，則被告否認其依系爭三方協議書所約定交付原告12支專輯單
  曲MTV 之義務，造成被告日後發行專輯歌曲，原告將無法製作
  單曲伴唱帶在其電腦點歌伴唱系統使用，縱被告能提出給付，
  惟其所交付之專輯單曲MTV 若無音樂市場價值，亦無製作單曲
  伴唱帶之實益，依前開規定，原告主張被告交付12支專輯單曲
  MTV 之義務，於原告已無利益，原告得拒絕其給付，並得請求
  賠償因不履行而生之損害，自屬有據。
4.末按當事人已證明受有損害而不能證明其數額或證明顯有重大
  困難者，法院應審酌一切情況，依所得心證定其數額。民事訴
  訟法第222條第2項定有明文。查被告未依協議書約定交付原告
  12支專輯單曲MTV ，已如前述，原告因被告不履行交付12支專
  輯單曲MTV 所受之損害，為原告無法發行12支專輯單曲伴唱帶
  ，供原告在台、澎、金、馬地區之電腦點歌伴唱系統使用。是
  參酌前開三方協議書第1、2條約定，三方就友善的狗公司所積
  欠1642萬8千元之權利金，扣除被告已支付600萬元，就剩餘之
  1042萬8千元部分，換算被告交付12支專輯單曲MTV供原告製作
  伴唱帶，依前開說明，堪認原告主張其因被告未交付12支專輯
  單曲MTV而生之損害，應以1042萬8千元計算，尚無不合。
(二)有關給付不能部分：
  本件依給付遲延部分已判准原告之請求，則有關原告主張給付
  不能部分，毋庸再予審酌。
五從而，原告依民法第232條規定，請求被告給付1042萬8千元，
  及自起訴狀繕本送達翌日即99年2 月24日起至清償日止，按年
  息5％計算之利息，此有送達證書在卷，符合民法第229條第 2
  項、第233條第1項前段、第203條2項之規定，為有理由，應予
  准許。
六本件事證已臻明確，被告辯稱其交付專輯單曲MTV 屬於條件等
  兩造其餘攻擊防禦方法，經核與勝負之判斷不生影響，爰不予
  逐一論酌，附此敘明。
七兩造陳明願供擔保以代釋明，聲請宣告假執行或免為假執行，
  核無不合，爰分別酌定相當之擔保金額予以宣告。
八訴訟費用負擔之依據：民事訴訟法第78條。
中    華    民    國    99    年    10    月    19    日
                  民事第六庭法  官  姜悌文
以上為正本係照原本作成
如對本判決上訴，須於判決送達後20日內向本院提出上訴狀。如
委任律師提起上訴者，應一併繳納上訴審裁判費。
中    華    民    國    99    年    10    月    19    日
                            書記官  羅振仁

司法院資訊處製作；財團法人民間司法改革基金會備份。
